---
title:  "Modelagem Estatística - Lista 1"
subtitle: "Mestrado PPGEst UFRGS"
author: "Miguel Jandrey Natal"
output: pdf_document
---

```{r setup, include=FALSE}
knitr::opts_chunk$set(echo = TRUE)
```

## Preparando o dataset:

Instalando o pacote MPV para e preparando o dataset para os exs do Montgomery:

```{r}
# install.packages("MPV")
library(MPV)

data = table.b3

class(data) # verificando se era data frame 

```

# Exercício 1:

## a)


```{r}
reg1 = lm(data$y ~ data$x1)

summary(reg1)
```

## b)

```{r}
anova(reg1)
```

## c) R² = 0.772 = 77.2% 

```{r}
summary(reg1) # basta olhar o R² no output da função summary
```

## d)

```{r}
Y_hat_275 = reg1$coefficients[1] + reg1$coefficients[2]*275 

Y_hat_275 # E(Y/X=275)

n = length(data$x1)

Sxx = sum((data$x1 - mean(data$x1))^2)
SQR = sum((data$y - mean(data$y))^2) + 0.04743*sum((data$y - mean(data$y))*(data$x1 - mean(data$x1))) 
MSres = SQR/(n-2)

IC_inf = Y_hat_275 - qt(0.975,(n-2))*sqrt(MSres*((1/n) + (275-mean(data$x1))^2/Sxx))
IC_sup = Y_hat_275 + qt(0.975,(n-2))*sqrt(MSres*((1/n) + (275-mean(data$x1))^2/Sxx))


c(IC_inf , IC_sup ) # IC para a estimativa média de Y, dado X = 275


```

## e)
```{r}
Y_hat_275 # estimativa pontual

IC_inf_2 = Y_hat_275 - qt(0.975,(n-2))*sqrt(MSres*(1 + (1/n) + (275-mean(data$x1))^2/Sxx))
IC_sup_2 = Y_hat_275 + qt(0.975,(n-2))*sqrt(MSres*(1 + (1/n) + (275-mean(data$x1))^2/Sxx))


c(IC_inf_2 , IC_sup_2 ) # IC para a estimativa pontual de Y, dado X = 275

```

## f)  O segundo intervalo é mais largo. Matematica/sintaticamente, isso ocorre porque multiplicamos MSres por (1 + 1/n ...). Estatisticamente - ou tem termos "semânticos" - isso ocorre porque o primeiro intervalo é uma estimativa intervalar para a média de Y, enquanto o segundo intervalo é uma estimativa intervalar para  um valor predito de Y. Em outras palavras, o primeiro é um intervalo de confiança para a média, ao passo que o segundo é um intervalo de predição. Naturalmente, o intervalo de predição terá uma amplitude maior, pois sua construção depende do erro do modelo ajustado e da observação futura. 

# Exercício 2: 
```{r}
reg2 =  lm(data$y ~ data$x10) 

anova(reg2)

summary(reg2) # R² = 0.7446 = 74.46%


```

## As duas variáveis ajustam-se de forma semelhante ao modelo. Não parece haver uma variável melhor e outra pior para ajustar uma regressão linear simples. 

# Exercício 3: 

## a) , b) & c)
```{r}
data2 = table.b4

reg3 = lm(data2$y ~ data2$x1)

summary(reg3) # O modelo é significativo, pois o p-valor da F-stat é menor que 0.05. R² = 76.3%

```
## d)

```{r}
Sxx = sum((data2$x1 - mean(data2$x1))^2)
SQR = sum((data2$y - mean(data2$y))^2) + 0.2946*sum((data2$y - mean(data2$y))*(data2$x1 - mean(data2$x1))) 
MSres = SQR/(n-2)

IC_inf = reg3$coefficients[2] - qt(0.975,(n-2))*sqrt(MSres*((1/n) + (275-mean(data$x1))^2/Sxx))
IC_sup = reg3$coefficients[2] + qt(0.975,(n-2))*sqrt(MSres*((1/n) + (275-mean(data$x1))^2/Sxx))


c(IC_inf , IC_sup ) 

```

# Exercício 5: 

## a), b) & c)

```{r}
library(MPV)
attach(p2.7)
p2.7

reg5 = lm(p2.7$purity ~ p2.7$hydro)

summary(reg5) # responde (b) pois beta_1 é significativo; c) R² = 38.91%

```

## d)
```{r}
n=length(purity)
sxx=sum((hydro-mean(hydro))^2)
ssres=sum((purity-mean(purity))^2)-11.80*sum((purity-mean(purity))*(hydro-mean(hydro))) 
msres=ssres/(n-2)

IC95inf=reg5$coefficients[2]-qt(0.975,(n-2))*sqrt(msres/sxx) 
IC95sup=reg5$coefficients[2]+qt(0.975,(n-2))*sqrt(msres/sxx) 

IC_slope =c(IC95inf,IC95sup) 

IC_slope


```

## e)

```{r}
Y_hat_5=reg5$coefficients[1]+reg5$coefficients[2]*1.00

ICinf95_2=Y_hat_5-qt(0.975,(n-2))*sqrt(msres*((1/n)+(1-mean(hydro))^2/sxx))
ICsup95_2=Y_hat_5+qt(0.975,(n-2))*sqrt(msres*((1/n)+(1-mean(hydro))^2/sxx))



IC_hydro_1 = c(ICinf95_2,ICsup95_2) 

IC_hydro_1 #estimativa intervalar da pureza da agua quando o percentual de hidrocarbo é 1%

```


# Exercício 6: 


```{r}
attach(p2.10)
p2.10

reg6 = lm(weight~sysbp)
summary(reg6) # intercepto nao significativo
anova(reg6) # MSres = 6151.2/24 = 256.3
```

# Exercício 7: 
```{r}
attach(p2.10) 
p2.10 

reg7=lm(weight~sysbp)
summary(reg7)     # intercepto nao significativo
anova(reg7)       # MSres = 6151.2/24 = 256.3

#testando modelo sem intercepto

reg7_2=lm(weight~sysbp-1)
summary(reg7_2)
anova(reg7_2) # MSres = 6286/25 = 251.44

# foi significativo e MSres foi menor
```

# Exercício 8: 

```{r}
attach(p2.16) 
```

## a)
```{r}
plot(volume,pressure)
```

# b)
```{r}
modelo=lm(volume~pressure)
summary(modelo)
# y = 1.239e+02+4.262e-01
```

# c)
```{r}
#modelo significativo: p-value: < 2.2e-16
#R²=1 (ajuste perfeito)
#a regressão linear simples ajusta perfeitamente os dados
```

# d)  IC 95% para beta_0 e beta_1
```{r}
# Para B_0
anova(modelo)
n=length(volume)
sxx=sum((pressure-mean(pressure))^2)
msres=0.5483871 #17/31

IC95infB1=modelo$coefficients[2]-qt(0.975,(n-2))*sqrt(msres/sxx) 
IC95supB1=modelo$coefficients[2]+qt(0.975,(n-2))*sqrt(msres/sxx) 

IC95infB0=modelo$coefficients[1]-qt(0.975,(n-2))*sqrt(msres*((1/n)+(mean(pressure)^2/sxx)))
IC95supB0=modelo$coefficients[1]+qt(0.975,(n-2))*sqrt(msres*((1/n)+(mean(pressure)^2/sxx)))

IC95B1=c(IC95infB1,IC95supB1)
IC95B0=c(IC95infB0,IC95supB0)

IC95B0
IC95B1

ychapeu=matrix(0,length(volume))
ICinf95x=matrix(0,length(volume))
ICsup95x=matrix(0,length(volume))

for(i in 1:length(ychapeu)){
ychapeu[i]=modelo$coefficients[1]+modelo$coefficients[2]*pressure[i] 
ICinf95x[i]=ychapeu[i]-qt(0.975,(n-2))*sqrt(msres*((1/n)+(1-mean(pressure))^2/sxx))
ICsup95x[i]=ychapeu[i]+qt(0.975,(n-2))*sqrt(msres*((1/n)+(1-mean(pressure))^2/sxx))
}


ychapeu
plot(volume,pressure)
lines(ICinf95x,pressure,col="red")
lines(ICsup95x,pressure,col="blue")
```

# Exercício 9: 

```{r}
attach(p2.12) #y=usage, x=temp #invertido pois o consumo é regulado pela temperatura
```

## a)
```{r}
modelo=lm(usage~temp)
```

## b)
```{r}
summary(modelo)
#regressao significativa: p-value: < 2.2e-16


```

## c)
```{r}
anova(modelo)
n=length(usage)
sxx=sum((temp-mean(temp))^2)
msres=3.8 #38/10

IC95infB1=modelo$coefficients[2]-qt(0.975,(n-2))*sqrt(msres/sxx) #ICB1inf=11.80103-2.101*3.485215
IC95supB1=modelo$coefficients[2]+qt(0.975,(n-2))*sqrt(msres/sxx) #ICB1sup=11.80103+2.101*3.485215
IC95B1=c(IC95infB1,IC95supB1)

#Conclusao: aumentando a temperatura em 1 grau, o consumo aumentará entre 9.13 e 9.28 (IC95), ou seja, a afirmação da gerência é falsa.
```

## d)
```{r}
#Calcular um IC99 para y quando x=58 ambiente 58, o IC99 estimado para usage é (522.56,532.96)

ychapeux58=modelo$coefficients[1]+modelo$coefficients[2]*58#estimativa pontual


ICinf99x58=ychapeux58-qt(0.995,(n-2))*sqrt(msres*((1/n)+(1-mean(temp))^2/sxx))
ICsup99x58=ychapeux58+qt(0.995,(n-2))*sqrt(msres*((1/n)+(1-mean(temp))^2/sxx))

IC99x58=c(ICinf99x58,ICsup99x58)
IC99x58 #para um novo mês com temperatura
```

# Exercício 10:

## a)
```{r}
n=20 #tamanho de cada amostra
x=seq(from=1,to=10.5,by=.5) #valores de x em cada amostra (fiz até 10.5 para serem 20, até 10 eram 19)
nam=100 #número de amostras

amostra=list()
dados=list()
e=list()
reg=50+10*x

for(i in 1:nam){
  e[[i]]=rnorm(n,0,4)
  amostra[[i]]=e[[i]]+reg
  dados[[i]]=data.frame(amostra[[i]],x)
  colnames(dados[[i]])=c("y","x")
}

reglin=list()
b0=rep(0,nam)
b1=rep(0,nam)
for(i in 1:nam){
attach(dados[[i]])
reglin[[i]]=lm(y~x)
b0[i]=reglin[[i]]$coefficients[1]
b1[i]=reglin[[i]]$coefficients[2]
}

hist(b0)
hist(b1)

```
## b)
```{r}
ychapeu=rep(0,nam)
for(i in 1:nam){
ychapeu[i]=b0[i]+b1[i]*50
}
hist(ychapeu)
```
## c)
```{r}
ssres=rep(0,nam)
msres=rep(0,nam)
sxx=rep(0,nam)
ICB1inf=rep(0,nam)
ICB1sup=rep(0,nam)

for(i in 1:nam){
ssres[i]=sum((dados[[i]][1]-apply(dados[[i]][1],2,mean))^2)-b1[i]*sum((dados[[i]][1]-apply(dados[[i]][1],2,mean))*(dados[[i]][2]-apply(dados[[i]][2],2,mean))) #402.54
msres[i]=ssres[i]/(n-2)
sxx[i]=sum((dados[[i]][2]-apply(dados[[i]][2],2,mean))^2)
ICB1inf[i]=b1[i]-qt(0.975,(n-2))*sqrt(msres[i]/sxx[i]) 
ICB1sup[i]=b1[i]+qt(0.975,(n-2))*sqrt(msres[i]/sxx[i])
}

a=ICB1inf<=10
b=ICB1sup>=10
c=a+b
table(c)[2]/nam #95% dos IC's para B1 contém o verdadeiro valor de B1 (valor esperado teórico: 95%)
```
## d)
```{r}
ICinf95_x50=rep(0,nam)
ICsup95_x50=rep(0,nam)

for(i in 1:nam){
ICinf95_x50[i]=ychapeu[i]-qt(0.975,(n-2))*sqrt(msres[i]*((1/n)+(50-apply(dados[[i]][2],2,mean))^2/sxx[i]))
ICsup95_x50[i]=ychapeu[i]+qt(0.975,(n-2))*sqrt(msres[i]*((1/n)+(50-apply(dados[[i]][2],2,mean))^2/sxx[i]))
}


d=ICinf95_x50<=550
e=ICsup95_x50>=550
f=d+e
table(f)[2]/nam #94% (valor esperado teórico 95%)
```

